【裁判字號】    91,易,2509
【裁判日期】    920103
【裁判案由】    偽造文書
【裁判全文】
臺灣臺中地方法院刑事判決                        九十一年度易字第二五九號
    公  訴  人  臺灣臺中地方法院檢察署檢察官
    被      告  甲○○  男  二.
右列被告因偽造文書案件，經檢察官聲請簡易判決處刑（聲請案號：九十一年度偵字
第一五四五九號），本院臺中簡易庭認為不宜適用簡易程序，移由本院依通常程序審
理，本院判決如左：
    主  文
甲○○共同意圖為自己不法之所有，以詐術使人將第三人之物交付，未遂，處有期徒
刑貳月，如易科罰金，以參佰元折算壹日，緩刑參年。扣案之「乙○○」國民身分證
壹張（年籍資料：身分證統一編號：Ｚ000000000號、六十八年十一月五日
出生、住臺中市○區○○里○鄰○○○路○段二五五號五樓），沒收。
    事  實
一、甲○○因向地下錢莊借款無法償還，經地下錢莊之人告知，如代為辦理行動電話
    門號，即不必償還欠款，並要求其提供照片一張，表示另有他用，甲○○即於民
    國九十一年七月二十九日（星期五），將其所有之照片一張，交予姓名、年籍不
    詳，年約二十幾歲，綽號「白猴」之成年男子，由「白猴」於不詳時間，在不詳
    地點，偽造「乙○○」國民身分證一張（身分證統一編號：Ｚ00000000
    0號、六十八年十一月五日出生、住臺中市○區○○里○鄰○○○路○段二五五
    號五樓等個人年籍資料），並將甲○○之照片貼於該偽造之國民身分證上、同時
    偽造「內政部印」公印文於其上，又偽造「臺省臺中」之屬一般印文字樣之鋼印
    一顆並蓋用該鋼印文於其上（其中「臺省臺中」鋼印文係印記於照片附貼於身分
    證之騎縫處），而偽造完成「乙○○」名義之中華民國國民身分證一張。「白猴
    」偽造完成該國民身分證後，即於九十一年八月二日（星期五）將偽造之「乙○
    ○」名義國民身分證交予甲○○，並要求其持偽造之國民身分證，至中華電信股
    份有限公司（以下簡稱中華電信公司）辦理行動電話門。甲○○明知其持有之上
    開國民身分證係「白猴」所偽造，竟與「白猴」基於共同意圖為自己不法所有之
    犯意聯絡及行為分擔，於民國九十一年八月六日下午一時許，以乙○○名義，持
    上開偽造「乙○○」國民身分證，前往臺中市市○路三七號中華電信公司南台中
    營業處，為詐得中華電信公司之行動電話ＳＩＭ卡使用，向該公司營業人員劉玉
    台佯稱欲申請行動電話門號，惟尚未填寫任何書面資料，即為劉玉台查覺其持有
    之「乙○○」國民身分證並非真正而報警處理，為警當場查獲，並扣得偽造之「
    乙○○」國民身分證一張。足以生損害於「乙○○」本人及戶政機關對於國民身
    分證管理之正確性，
二、案經臺中市警察局第一分局移送臺灣臺中地方法院檢察署檢察官聲請簡易判決處
    刑，本院臺中簡易庭認為不宜適用簡易程序，移由本院依通常程序審理。
    理  由
一、右揭事實，業據被告甲○○於警訊、偵查中及本院審理時坦承不諱，核與證人劉
    玉台於警訊中所證情節相符，並有偽造之「乙○○」名義國民身分證一張，扣案
    可憑。又上開「乙○○」國民身分證，經送請內政部警政署刑事警察局鑑驗，經
    該局以電子顯微觀測器、VSC-1檢視，其結果認為：就所送「乙○○」國民身分
    證尚未發現有水印，「內政部印」、印刷字跡均與樣張不相符，判係為偽造。此
    有該局九十一年十一月十九日刑鑑字第０九一０三０九三三九號鑑驗通知書，附
    卷可參，足認被告之自白與事實相符，應堪採信。被告持「乙○○」名義之國民
    身分證辦理行動電話使用，自足以生損害於「乙○○」本人及戶政機關對於國民
    身分證管理之正確性。本件事證已臻明確，被告犯行足以認定。
二、核被告所為，係犯刑法第二百十六條、第二百十二條之行使偽造國民身分證罪，
    第三百三十九條第三項、第一項之詐欺取財未遂罪。被告以行使偽造國民身分證
    之方式，佯稱欲辦理行動電話門號，顯已著手於詐欺取財行為之實施，因中華電
    信公司員工發現，未生財產損害之結果（交付ＳＩＭ卡），為未遂犯，爰依刑法
    第二十六條前段之規定，按既遂犯之刑減輕之。公訴意旨認被告所為係犯刑法第
    二百十六條、第二百十二條之行使變造國民身分證罪，惟扣案之「乙○○」國民
    身分證，經送請刑事警察局鑑定結果，判定係偽造，已如上述，公訴意旨所認，
    顯屬有誤，併此敘明。又公訴意旨雖未論及被告以偽造之國民身分證，向中華電
    信公司申請行動電話門號，另犯有刑法詐欺罪嫌，惟此部分與起訴部分有牽連犯
    之裁判上一罪關係，基於審判不可分之原理，本院自得一併審究。被告與姓名、
    年籍不詳，綽號「白猴」之成年男子間，就上開行使偽造國民身分證、詐欺取財
    未遂等犯行，有犯意之聯絡及行為之分擔，為共同正犯。其所犯上開二罪間，有
    方法、結果之牽連關係，依刑法第五十五條之規定，應依較重之詐欺取財未遂罪
    處斷。爰審酌被告年紀尚輕，竟不思尋找正當工作賺取錢財，反而貪圖不法利益
    ，向他人借款後，持偽造之國民身分證辦理行動電話門號，藉以免除償還借款之
    債務，投機之心態自無可憫，惟念及被告尚未申請行動電話門號即被查獲，且犯
    後坦承犯行，態度尚佳等一切情狀，量處如主文所示之刑，並諭知易科罰金之折
    算標準。末查被告前未曾受有期徒刑以上刑之宣告，有臺灣臺中地方法院檢察署
    刑案資料查註紀錄表及臺灣高等法院被告全國前案紀錄表在卷可按，被告坦承犯
    行，具有悔意，且目前尚在就學中，有嶺東技術學院學生證一紙，在卷可憑，其
    經此次刑之宣告教訓後，當知所警惕而無再犯之虞，本院綜核各情，認所宣告之
    刑，以暫不執行為適當，故併予宣告緩刑三年，以啟自新。扣案偽造之「乙○○
    」中華民國國民身分證一張，係被告所有，且係供其犯罪所用之物，業據被告供
    明在卷，爰依刑法第三十八條第一項第二款之規定宣告沒收，其上偽造之公印文
    、印文，因附隨於該國民身分證已宣告沒收，自無再宣告沒收之必要（最高法院
    六十三年台上字第二七七○號判例參照）。
三、末查被告於收受「白猴」交付之偽造國民身分證前，並不知悉交付照片予「白猴
    」，係用以偽造國民身分證，此據被告供述在卷。是以，就「白猴」所涉上開刑
    法第二百十七條偽造印文罪、第二百十八條第一項之偽造公印文罪部分，自不論
    以共同正犯，併此敘明。
據上論斷，應依刑事訴訟法第四百五十二條、第二百九十九條第一項前段，刑法第二
十八條、第二百十六條、第二百十二條、第三百三十九條第三項、第一項、第五十五
條、第四十一條第一項前段、第二十六條前段、第七十四條第一款、第三十八條第一
項第二款，罰金罰鍰提高標準條例第一條前段、第二條，判決如主文。
中        華        民      國    九十二    年    一      月      三    日
                                  臺灣臺中地方法院刑事第三庭
                                      法  官  林  三  元
右正本證明與原本無異。
如不服本判決，應於判決送達後十日內向本院提出上訴狀，上訴於臺灣高等法院臺中
分院( 須附繕本 )。
                                      書記官
中        華        民      國    九十二    年    一   月      六    日
附錄論罪法條：
刑法第三百三十九條：
意圖為自己或第三人不法之所有，以詐術使人將本人或第三人之物交付者，處五年以
下有期徒刑、拘役或科或併科一千元以下罰金。
以前項方法得財產上不法之利益或使第三人得之者，亦同。
前二項之未遂犯罰之。


司法院資訊處製作；財團法人民間司法改革基金會備份。
